【裁判字號】    98,易,656
【裁判日期】    981014
【裁判案由】    詐欺
【裁判全文】
臺灣桃園地方法院刑事判決               98年度易字第656號
公  訴  人  臺灣桃園地方法院檢察署檢察官
被      告  甲○○
                    號
上列被告因詐欺案件，經檢察官提起公訴（98年度偵緝字第512
號），本院判決如下：
    主  文
甲○○幫助意圖為自己不法之所有，以詐術使人將本人之物交付
，累犯，處有期徒刑肆月，如易科罰金，以新臺幣壹仟元折算壹
日。
    事  實
一、甲○○前於民國91年間因犯傷害罪，經臺灣臺北地方法院判
    處有期徒刑3 月確定，於93年2 月17日入監執行後，甫於同
    年5 月16日執行完畢，詎仍不知悔悟，其明知近年來以虛設
    、借用或買賣人頭帳戶之方式，供詐騙集團作為詐欺他人交
    付財物等不法用途多有所見，亦知金融機構帳戶一般人均可
    申請，並無設限制，且係個人理財之重要工具，關係個人財
    產、信用之表徵，應可預見將金融機構帳戶存摺、金融卡及
    密碼等資料提供予他人，可能供詐騙集團所用，仍基於幫助
    他人詐欺取財之未必故意，於97年11月27日某時至華南商業
    銀行龍潭分行開立帳號000-00-0000000號帳戶（下稱上開華
    南銀行帳戶），同日將開立該帳戶所存入之新臺幣（以下同
    ）1,000 元領出，並於97年11月27日領出1,000 元後至同年
    12月2 日上午11時前之某日，在臺灣地區某不詳地點，將存
    摺、金融卡及密碼，交付真實姓名、年籍不詳之成年男子，
    藉此幫助該成年男子及其所屬犯罪集團（下稱本案犯罪集團
    ）達到向他人詐取財物之目的。其後，本案犯罪集團成年成
    員即基於意圖為自己不法所有之犯意聯絡，於97年12月2 日
    上午11時許，撥打電話給乙○○，自稱係臺灣桃園地方法院
    檢察署書記官，佯以乙○○之身份遭盜用以申請人頭帳戶，
    須將郵局帳戶內之款項存入指定帳戶內供調查云云，致乙○
    ○不疑有他而陷於錯誤，乃於同日下午3 時許，至高雄市左
    營區○○○路6 號華南商業銀行北高雄分行，依指示將現金
    70,000元存入上開華南銀行帳戶內，該款項旋即遭本案犯罪
    集團成員提領一空。嗣因乙○○發覺有異，始知受騙，而報
    警循線查知上情。
二、案經桃園縣政府警察局龍潭分局報告臺灣桃園地方法院檢察
    署檢察官偵查起訴。
    理  由
一、本案所引用之供述及非供述證據，經本院依法踐行調查證據
    程式，檢察官、被告均不爭執各該證據之證據能力，且亦查
    無依法應排除其證據能力之情形，是後述所引用證據之證據
    能力均無疑義，先予敘明。
二、訊據被告甲○○在本院審理時固為認罪之答辯，惟其在本院
    訊問、準備程序時仍辯稱：上開華南銀行帳戶的存摺、金融
    卡均已遺失，但何時遺失伊不清楚，可能係申請後1 星期左
    右，遺失時有連同身分證一起遺失，伊也有去補辦身分證，
    因為伊將金融卡的密碼寫在套子內，才會遭人查知密碼。伊
    設定的密碼都是出生年月日或身分證字號，但因為密碼太多
    才寫在套子內。伊去開戶的目的是為了要當作個人金融帳戶
    使用，後來沒有去找工作，所以才不知道何時遺失，伊同時
    在國泰世華銀行、台北銀行、彰化銀行都有開戶，但因有些
    銀行有欠錢，如有薪資存入，就會被扣款，所以伊才想辦上
    開華南銀行帳戶，伊有去應徵工作，對方稱要使用國泰世華
    銀行帳戶，但伊世華商業銀行有欠款，所以伊去開立上開華
    南銀行帳戶，再去問應徵的工作是否可以，但對方表示公司
    要一致，不然就要讓伊領現金云云。經查：
（一）被告所開立之上開華南銀行帳戶，為詐欺集團使用供被害
      人乙○○匯入詐騙款項之事實，已據證人即被害人乙○○
      於警詢時證述綦詳，並有上開華南銀行帳戶開戶及存款往
      來明細表各1 份、證人乙○○提出之華南商業銀行活期性
      存款存款憑條（收據）1 紙可資佐證，足認被告所開立之
      上開華南銀行帳戶確實供本案犯罪集團作為向證人乙○○
      詐欺取財後，取得贓款所用之工具，至屬灼然。
（二）被告固以前開情詞置辯，惟查上開華南銀行帳戶係被告於
      97年11月27日始新開立，此有卷附上開華南銀行帳戶開戶
      資料可參，佐以被告自承其除上開華南銀行帳戶外，尚持
      有至少國泰世華銀行、台北銀行、彰化銀行等3 個金融機
      構帳戶可供使用，可見其另行開立上開華南銀行帳戶應有
      特定之用途，然被告竟在特意開立上開華南銀行帳戶，並
      將其開戶所存入之1,000 元領出後，連何時遺失上開華南
      銀行帳戶竟毫不自知，且被告又稱其遺失上開華南銀行帳
      戶之存摺、金融卡時，其身分證亦同時遺失云云，惟被告
      最近一次向戶政機關申請補發身分證之時間為97年11月17
      日，此有桃園縣龍潭鄉戶政事務所98年1 月18日桃龍戶字
      第0980004313號函附之補證申請書影本1 份在卷可稽（見
      本院卷第66-68 頁），足見被告係於補發身分證後，始開
      立上開華南銀行帳戶甚明，則被告是否確有遺失上開華南
      銀行帳戶存摺、金融卡，顯屬可疑。另被告雖辯稱其係為
      應徵工作始開立上開華南銀行帳戶，然依被告所述，其所
      應徵之公司已表示係使用國泰世華銀行帳戶為匯入薪資之
      帳戶，而被告本即持有國泰世華銀行帳戶，衡情縱被告在
      國泰世華銀行有欠款，殊無在未詢問應徵公司可否使用其
      他金融機構帳戶之前，即自作主張逕行開立上開華南銀行
      帳戶之理，是被告前開所辯，洵非可採。再者，每一金融
      卡都設置有專用密碼，除非設定之人告知，否則他人不易
      探知，必知悉該特定之密碼始得以金融卡自該帳戶內提領
      款項，且為避免該帳戶之款項遭人盜領，銀行恆告知帳戶
      所有人應將提款卡與密碼應分別置放，不要使用自己生日
      、身分證字號為密碼，亦不要輕易將該密碼外洩。惟被告
      竟仍以不需特別記憶之出生年月日或身分證號碼充為金融
      卡密碼，再附加紙條與金融卡一同置放備忘，致如不慎遺
      失上開華南銀行帳戶之金融卡時，使其金融卡密碼立即遭
      人知悉，自非情理之常。又倘非被告出於己意將上開華南
      銀行帳戶之存摺、金融卡及密碼一併交付他人使用，而係
      本案犯罪集團成員竊得、拾得上開華南銀行帳戶之存摺、
      金融卡及密碼等物，參以一般人於發現存摺、金融卡等物
      品遺失，均會立即向金融機構掛失，以確保其帳戶內存款
      之安全，本案犯罪集團實無甘冒存摺、金融卡遭所有人掛
      失，致詐得款項無法提領之風險，而貿然使用竊得、拾得
      或非經帳戶所有人同意使用之帳戶之理，凡前各情，益徵
      被告所有上開華南銀行帳戶之存摺、金融卡應非遺失，被
      告前開所辯，無非事後卸責之詞，不足採信。
（三）末查，以金融帳戶為個人之理財工具，而政府開放金融業
      申請設立後，金融機構大量增加，一般民眾皆可以存入最
      低開戶金額之方式自由申請開設金融帳戶，並無任何特殊
      之限制，因此一般人申請存款帳戶極為容易而便利，且得
      同時在不同金融機構申請多數存款帳戶使用，並無使用他
      人帳戶之必要，此為一般日常生活所熟知之常識，故除非
      有特殊或違法之目的，並藉此躲避警方追緝，一般正常使
      用存款帳戶之人，並無向他人借用、承租或購買帳戶存簿
      及提款卡之必要。又金融帳戶係個人資金流通之交易工具
      ，事關帳戶申請人個人之財產權益，進出款項亦將影響其
      個人社會信用評價；而金融帳戶與提款卡、密碼結合，尤
      具專有性，若落入不明人士，更極易被利用為取贓之犯罪
      工具，是以金融帳戶具有強烈之屬人性及隱私性，應以本
      人使用為原則，衡諸常理，若非與本人有密切關係或特殊
      信賴關係，實無任意供他人使用之理，縱有交付個人帳戶
      供他人使用之特殊情形，亦必會先行瞭解他人使用帳戶之
      目的始行提供，並儘速要求返還。再犯罪集團經常利用收
      購方式大量取得他人之存款帳戶，亦常以薪資轉帳、辦理
      貸款、質押借款等事由，誘使他人交付金融帳戶之存摺、
      提款卡及密碼，藉此隱匿其財產犯罪之不法行徑，規避執
      法人員之查緝，並掩飾、確保因自己犯罪所得之財物，類
      此在社會上層出不窮之案件，亦經坊間書報雜誌、影音媒
      體多所報導及再三披露而為眾所周知之情事，是以避免此
      等專屬性甚高之物品被不明人士利用為犯罪工具，亦為一
      般生活所應有之認識。本件被告為成年人，亦非全無社會
      經驗之人，對上情自難諉為不知，被告猶將所開立之上開
      華南銀行帳戶之金融卡及密碼一併交付真實姓名、年籍均
      不詳之人，並容任他人使用，雖未見有何參與詐欺被害人
      之行為、或於事後亦分得款項之積極證據，而無從認屬本
      件詐欺取財行為之共同正犯，然被告將應專屬個人使用之
      帳戶金融卡提供他人使用，即已彰顯其有幫助該他人為包
      含詐欺取財在內等財產犯罪之不確定故意甚明。
（四）綜上所述，本件事證已臻明確，被告前揭幫助詐欺取財犯
      行，洵堪認定，應依法論科。
三、按幫助犯之成立，主觀上行為人須有幫助故意，客觀上須有
    幫助行為，意即需對於犯罪與正犯有共同之認識，而以幫助
    之意思，對於正犯資以助力，而未參與實施犯罪之行為者而
    言。被告將所有之上開華南銀行帳戶之存摺、金融卡及密碼
    一併交付真實姓名、年籍均不詳之成年人，供其詐騙被害人
    財物，顯係基於幫助他人詐取財物之犯意所為，屬刑法詐欺
    罪構成要件以外之行為，被告既以幫助他人犯罪之意思而參
    與犯罪構成要件以外之行為，自應成立刑法第339 條第1 項
    詐欺取財罪之幫助犯，並依刑法第30條第2 項規定減輕其刑
    。末查，被告有事實欄所示之科刑及執行紀錄，有卷附臺灣
    高等法院被告前案紀錄表1 份可稽，其受有期徒刑之執行完
    畢後，5 年以內故意再犯有期徒刑以上之本罪，為累犯，應
    依刑法第47條第1 項之規定加重其刑，並與前述幫助犯減輕
    部分，依法先加後減之。爰審酌被告交付上開華南銀行帳戶
    予本案詐欺集團使用，助長詐騙財產犯罪之風氣，造成無辜
    民眾受騙而受有金錢損失，實為當今社會詐財事件發生之根
    源，並擾亂金融交易往來秩序及社會正常交易安全甚鉅，且
    亦因被告之行為，致使執法人員難以追查正犯之真實身分，
    兼衡本件被害人遭詐騙金額，暨被告在本院審理時雖願承認
    犯罪，仍飾詞否認交付上開華南銀行帳戶之存摺、金融卡及
    密碼予本案詐騙集團成員使用，難認確有悔悟之心等一切情
    狀，量處如主文所示之刑，並諭知易科罰金之折算標準，以
    資懲儆。
據上論斷，應依刑事訴訟法第299 條第1 項前段，刑法第30條第
1 項前段、第2 項、第339 條第1 項、第47條第1項、第41條第1
項前段，刑法施行法第1 條之1 第1 項、第2 項前段，判決如主
文。
本案經檢察官周芝君到庭執行職務。
中    華    民    國    98    年    10    月    14    日
                刑事第十二庭  審判長法  官  魏于傑
                                    法  官  羅國鴻
                                    法  官  許雅婷
以上正本證明與原本無異。
如不服本判決，應於判決送達後10日內向本院提出上訴狀（應附
繕本），其未敘述上訴理由者，應於上訴期間屆滿後20日內補提
理由書狀於本院，上訴於臺灣高等法院。
                                    書記官  吳玉蘭
中    華    民    國    98    年    10    月    23    日
附錄本案論罪科刑法條全文：
中華民國刑法第339條
意圖為自己或第三人不法之所有，以詐術使人將本人或第三人之
物交付者，處5 年以下有期徒刑、拘役或科或併科1 千元以下罰
金。
以前項方法得財產上不法之利益或使第三人得之者，亦同。
前二項之未遂犯罰之。


司法院資訊處製作；財團法人民間司法改革基金會備份。
